【裁判字號】    89,上訴,635
【裁判日期】    890726
【裁判案由】    偽造有價證券
【裁判全文】
臺灣高等法院臺中分院刑事判決              民國八十九年度上訴字第六三五號
    上  訴  人
    即  被  告  丁○○原名鄭.
    指定辯護人  本院公設辯護人  乙○○
右上訴人因偽造有價證券案件，不服臺灣臺中地方法院中華民國八十九年二月二十九
日第一審判決（民國八十八年度訴緝字第三○三號，起訴案號：臺灣臺中地方法院檢
察署民國八十八年度偵字第一二三三號），提起上訴，本院判決如左：
    主  文
上訴駁回。
    事  實
一、丁○○（原名鄭雅秀，於民國（下同）八十八年七月二十二日改名，同年九月十
    日換發新身分證）於八十五年三月二十七日，在臺中市○○路，拾得丙○○所遺
    失之票號ＣＡ0000000號、付款人臺中市第三信用合作社、發票人丙○○
    、發票日、金額均空白之支票乙紙，竟意圖為自己不法之所有，將之侵占入己（
    侵占遺失物部分，已罹於追訴權時效），旋意圖為自己不法之所有，利用不知情
    之前夫劉富斌（原名劉國海）於同年十月間，在臺中市○○區○○路三段二一巷
    五十號六樓之六原住處，偽填發票日為八十五年十月十五日、面額為三十萬元，
    並由劉富斌於八十五年十月十五日持以向臺中市第三信用合作社提示付款，嗣因
    丙○○業已掛失止付而遭退票，並循線查悉上情。
二、案經苗票縣警察局通霄分局報由臺灣新竹地方法院檢察署呈請臺灣高等法院檢察
    署檢察長核轉臺灣臺中地方法院檢察署檢察官偵查起訴。
    理  由
一、訊據上訴人即被告丁○○矢口否認有右揭犯行，辯稱：前開支票係其前夫劉富斌
    所偽造並提示付款，與伊無關云云。惟查，前開支票係丙○○於八十五年三月二
    十七日早上十時四十五分許，在臺中市○○路遺失乙情，有遺失票據申報書乙紙
    附卷可稽，該支票係證人劉富斌填寫發票日、面額，並於八十五年十月十五日持
    以向臺中市第三信用合作社提示付款乙情，業據證人劉富斌於原審法院審理時證
    述屬實，並有前開支票及退票理由單影本及掛失止付票據提示人資料查報表各乙
    紙在卷足憑，堪信為真實，被告雖辯稱該支票係其前夫即證人劉富斌所偽造云云
    。惟查，被告初於苗栗縣警察局通霄分局八十五年十一月九日訊問時供稱該支票
    係一位林先生於八十五年十月十四日在臺中市交付伊之會款支票；次於同分局八
    十五年十一月十七日則改稱係鍾鴻基於八十五年十月十四日在臺中市○○路、松
    竹路口交付伊之會款支票；復於八十六年一月二十五日具狀向臺灣臺中地方法院
    檢察署告訴林豐龍涉嫌詐欺，並向原審法院對丙○○提起給付票款之民事訴訟，
    有告訴狀及起訴狀影本存卷足參，再於臺灣臺中地方法院檢察署檢察官偵訊時供
    稱係林豐龍於臺中市○○路與文心路口加油站所交付伊之會款支票；末於同院審
    理時改稱係其前夫劉富斌所偽造，伊當時並不知情，前開供詞係劉富斌教伊說的
    ，對林豐龍提起詐欺告訴及對丙○○提起民事訴訟亦是劉富斌唆使云云，前後供
    詞迥異，已難採信，參以鍾鴻基並不認識被告及證人劉富斌乙情，業據證人鍾鴻
    基於同院審理時結證明確，復為被告所不否認，亦足認定被告於苗栗縣警察局通
    霄分局之供詞不足採信，且前開支票係被告交予不知情之劉富斌依被告所述而填
    寫發票日及面額乙情，復據證人劉富斌於同院審理時證述綦詳，且證人劉富斌經
    同院函請法務部調查局為測謊鑑定結果，劉富斌對鄭雅秀（即丁○○）曾交付其
    支票，經測試無情緒波動，應未說謊，有該局八十八年十一月二日（八八）陸（
    三）00000000號鑑定通知書附卷可考，益徵證人劉富斌之證詞應堪採信
    ，此外，並有偽造之票號ＣＡ0000000號、發票人丙○○、發票日八十五
    年十月十五日、面額三十萬元、付款人臺中市第三信用合作社支票及退票理由單
    影本在卷可按，事證明確，被告犯行洵堪認定。其請傳訊發票人丙○○，經傳其
    遷移不明（見本審卷第三十八頁），本件事證已明確，毋庸再傳訊之，合此敘明
    。
二、核上訴人即被告丁○○所為，係犯刑法第二百零一條第一項之偽造有價證券罪，
    其偽造有價證券後進而行使，行使之低度行為應為偽造之高度行為所吸收，不另
    論罪。行使偽造有價證券於票載金額之範圍內，本身即含有詐欺性質，不另論以
    詐欺取財罪，附此說明。被告利用不知情之前夫鄭富斌為前開犯行，係間接正犯
    ，原審因依刑法第二百零一條第一項、第二百零五條、罰金罰鍰提高標準條例第
    一條前段，爰審酌上訴人即被告品行、犯罪動機、目的、手段、發票人丙○○業
    已掛失止付票據，損失尚輕及犯後猶飾詞狡辯，並無悔意等一切情狀，量處有期
    徒刑三年二月，以示懲儆，票號ＣＡ0000000號、發票人丙○○、發票日
    八十五年十月十五日、面額三十萬元、付款人臺中市第三信用合作社支票原本一
    紙係偽造之有價證券，雖未扣案，但無確切證據證明業已滅失，依同法第二百零
    五條規定宣告沒收。認事用法及量刑均無不當，上訴意旨仍執前詞，否認犯罪，
    為無理由，應予駁回。
三、上訴人即被告丁○○於八十五年三月二十七日，在臺中市○○路，拾得丙○○所
    遺失之票號ＣＡ0000000號、付款人臺中市第三信用合作社、發票人丙○
    ○、發票日、面額均空白之支票乙紙，竟意圖為自己不法之所有，將之侵占入己
    ，固另涉有刑法第三百三十七條之侵占遺失物罪嫌，惟按刑法第三百三十七條侵
    占遺失物罪，其法定刑為五百元以下罰金，依同法第八十條第一項第五款規定，
    其追訴權時效期間為一年，經查被告前開罪行之犯罪時間係八十五年三月二十七
    日，而該部分罪行繫屬於檢方偵查之時間為八十五年十一月九日，嗣因被告逃匿
    ，經檢察官於八十六年九月十五日發佈通緝，於八十六年九月十七日通緝到案，
    於八十七年四月十六日向原審法院提起公訴，復因被告逃匿，經同院再於八十七
    年五月八日發佈通緝，於八十八年四月二十七日通緝到案，顯已逾一年之追訴權
    時效，本應諭知免訴之判決，惟因該部分與前開偽造有價證券罪部分有牽連犯裁
    判上一罪關係，茲不另為免訴之諭知，併此敘明。
四、據上論斷，應依刑事訴訟法第三百六十八條判決如主文。
本案經檢察官甲○○到庭執行職務。
中      華      民      國    八十九      年      七      月   二十六   日
                              臺灣高等法院臺中分院刑事第六庭
                                    審判長法  官  李  文  雄
                                          法  官  邱  顯  祥
                                          法  官  陳  嘉  雄
右正本證明與原本無異。
如不服本判決應於收受送達後十日內向本院提出上訴書狀，其未敘述上訴之理由者並
得於提起上訴後十日內向本院補提理由書（均須按他造當事人之人數附繕本）。
                                          書記官  王  麗  英
中      華      民      國    八十九      年      七      月   二十八   日
附錄本案論罪科刑法條全文：
刑法第二百零一條第一項
意圖供行使之用，而偽造、變造公債票，公司股票或其他有價證券者，處三年以上十
年以下有期徒刑，得併三千元以下罰金。
                                              Ｋ


司法院資訊處製作；財團法人民間司法改革基金會備份。
